臺灣高等法院臺中分院民事判決　96年度再字第6號
再審原告　　乙○○
訴訟代理人　徐鼎賢律師
再審被告　　美商微軟公司（Microsoft Corp.）
法定代理人　甲○○○○ ○○○.
上列當事人間請求損害賠償事件，再審原告對於中華民國95年9
月27日本院95年度重訴字第10號確定判決提起再審，本院判決如
下：
    主  文
再審之訴駁回。
再審訴訟費用由再審原告負擔。
    事實及理由
一、按再審之訴，應於30日之不變期間內提起，前項期間，自判
    決確定時起算，判決於送達前確定者，自送達時起算，民事
    訴訟法第500條第1項、第2項前段定有明文。經查本院95年
    度重訴字第10號民事事件，經再審原告上訴後，為最高法院
    以95年台上字第2984號裁定駁回上訴，是以本院95年度重訴
    字第10號判決業告確定，再審原告係於民國（下同）96年1
    月12日收受上開最高法院民事裁定，有送達證書附卷可稽，
    則再審原告於96年2月9日向本院提起再審之訴，並未逾30日
    之不變期間，於法尚無不合，應予准許。
二、次按再審之訴，顯無再審理由者，得不經言詞辯論，以判決
    駁回之。民事訴訟法第502條第2項定有明文。
三、本件再審原告主張：原確定判決具有民事訴訟法第496條第l
    項第l款規定判決適用法現顯有錯誤者之再審事由，顯然影
    響於判決結果:
（一）
   l、著作權法第88條第3項規定: 「如被害人不易證明其實際
      損害額，得請求法院依侵害情節，在新台幣一萬元以上一
      百萬元以下酌定賠償額」。其賠償額之酌定，固屬事實審
      法院職權之行使，惟如其所為判斷，顯然有違公平正義之
      原則時，依據最高法院79年3月6日79年度第l次民事庭會
      議決議事項：民事事件第二審與第三審調查證據與認定事
      實職權之界限與第三審自為判決之範圍壹、乙、四 (七)
      所示，仍非不得據為適用法規錯誤或消極不適用法規之理
      由。
   2、原確定判決書載稱：「查被告僅侵害附表二編號3號（王
      牌飛行員）、14號（魔牙靈）著作權二種共計四片，情節
      並非重大，原告主張以一種著作以一百萬元計算損害，自
      嫌過高，應予核減為每種著作權以二十萬元計算較為允當
      ，即損害額為四十萬元」既認僅侵害著作權二種共四片，
      情節並非重大，竟仍酌定為每種著作權以二十萬元計算損
      害額，除有理由矛盾之情形外，相較於台北地方法院94年
      度智字第24號民事判決所認侵害271種287片，酌定每一種
      著作物以三萬元計算損害額及台南地方法院94年度智字第
      10號民事判決所認侵害22種遊戲軟體，酌定每一種著作物
      以五萬元計算損害額，於被害人為同一主體之情形下，本
      件所為酌定顯屬有違公平正義原則。
（二）
   1、商標法第63條第1項第3款規定：「商標權人請求損害賠償
      時，得就查獲侵害商標權商品之零售單價五百倍至一千五
      百倍之金額計算其損害」第2項規定：前項賠償金額顯不
      相當者，法院得予酌減之。其賠償額之酌定，亦固屬事實
      審法院職權之行使，惟如其所為判斷，顯然有違公平正義
      之原則時，依據前述最高法院79年3月6日79年度第l次民
      事庭會議決議所示，亦非不得據為適用法規錯誤或消極不
      適用法規之理由。
   2、原確定判決書載稱: 「又據查獲之盜版光碟，…………
      如前所述，則其平均零售單價為新台幣一百九十元，以此
      單價計算一千五百倍為二十八萬五千元，為原告之損害額
      ，………」。扣案再審被告所屬XBOX系統盜版遊戲光碟中
      ，其標示面或外包裝封面印有再審被告所有之商標圖樣者
      ，既經認僅原確定審判決書附表五所示7種遊戲軟體計7片
      光碟，並為兩造所不爭執，其以最高倍數之一千五百倍計
      算損害額，除未敘明原由外，相較於前述台北地方法院94
      年度智字第24號民事判決271種遊戲軟體計287片光碟，酌
      定以五百倍計算損害額，於被害人為同一人之情形下，顯
      然有違公平正義原則。
（三）
   1、商標法第63條第3項固規定: 「商標權人之業務上信譽，
      因侵害而致減損時，並得另請求賠償相當之金額」。民法
      第195條第1項後段規定：「其名譽被侵害者，並得請求回
      復名譽之適當處分」。惟以侵權行為為原因，請求回復原
      狀或賠償損害者，應就其權利被侵害之事實負立證之責。
      關於侵權行為賠償損害之請求權，以受有實際損害為成立
      要件，若絕無損害亦即無賠償之可言。分別為最高法院l9
      年上字第38號旨及l9年上字第363號判例所示。
   2、原確定判決書載稱：「查原告美商微軟公司為世界知名企
      業，…………。是原告主張其商譽受損一百萬元，為有理
      由。…………是原告主張被告負擔費用，將附件一所載之
      道歉啟事，以長二十五公分、寬十九公分之篇幅，登載於
      經濟日報第一版下半頁一日等情，洵屬有據，應予准許。
      」惟本件未據再審被告舉證證明其商譽及名譽確受有何實
      際損失（害），原確定判決亦未為相當之調查及敘明，且
      盜版遊戲光碟與正版遊戲光碟之價格相差數倍，一般購買
      盜版遊戲光碟之消費者，皆認知其所購買者為盜版遊戲光
      碟，蓋盜版遊戲光碟無法透過未經修改之主機執行（讀取
      ）內容，故無讓人有混同誤認而足以貶抑正版遊戲光碟之
      情形。原確定判決所認具有消極不適用前述商標法第63條
      第3項規定、民法第195條第1項後段規定及最高法院l9年
      上字第38號、19年上字第363號判例或適用錯誤者之違背
      法令情事，顯然影響於裁判，蓋依據台北地方法院94年度
      智字第24號民事判決即認「原告就此部分（指商譽減損之
      事實）並未舉證以實其說，其此部分之請求，並無理由。
      」，另台南地方法院94年度智字第10號民事判決亦認「一
      般購買盜版遊戲光碟之消費者，皆認知其所購買者為盜版
      遊戲光碟，故無讓人有混同誤認而足以貶抑正版遊戲光碟
      之情形。此外原告並未舉證證明確有名譽權受損；則其請
      求被告應負擔費用刊登如附件三之道歉啟事於經濟日報以
      回復其名譽，自未能准許。」是於被害人為同一人之情形
      下，原確定判決所認，亦顯然有違公平正義原則。
四、按所謂適用法規顯有錯誤者，係指確定判決所適用之法規，
    顯然不合於法律規定，或與司法院現尚有效及大法官會議之
    解釋，或本院尚有效之判例，顯然違反者而言；至認定事實
    錯誤、取捨證據失當、判決理由矛盾或不備理由，則不在該
    條款適用之列。又關於事實審法院認定事實之職權，或法律
    審法院就該法律規定事項所表示之法律上之意見（通稱法律
    見解），並無適用法規顯有錯誤之可言（最高法院60年台再
    字第170號、63年台上字第880號、及63年台再字第67號判例
    參照）。經查：
（一）商標法第63條第1項第3款立法理由謂：「冒用他人商標之
      商品，往往不循正常商業軌道銷售，其銷售數量多少，侵
      害人亦多秘而不宣，故被害人實際受損害之情形，往往難
      以計算或證明，復有侵害人於獲悉有人進行調查後，即不
      擇手段加速傾銷，對受害人往往造成更大之損害，而受害
      人能查獲之商品為數不多，受害人因無法證明實際損害，
      致不能獲得應得之補償，非僅有失公平，且助長此類侵害
      行為之滋生。英美法例雖設有由法院依侵害情節酌定超過
      實際損害額至三倍之賠償，非僅在表面上使受害人成為不
      當得利之受益人，且對作為計算基礎之實際損害額仍無法
      免除其舉證責任，終不若以法律明定其法定賠償額為愈。
      爰於修正條文第一項增列第三款，使得就查獲商品零售單
      價之五百倍至一千五百倍之金額內求償。又為顧及被查獲
      商品數量過多，與實際損害不符，故加但書規定。」是以
      ，法院得依侵害人所侵害之情節，審酌兩造之經濟能力、
      社會地位等一切情狀，於上述範圍內有自由裁量的權限。
      從而法院應依個案具體審酌兩造之一切情事，其於上述範
      圍內所酌定之金額，不受他案之拘束，雖被害人為同一主
      體之情形，本件所為酌定亦難謂有違公平正義原則。又著
      作權法第88條第3項之立法理由謂：「法院之斟酌，宜有
      一定之上下限，較不易漫無標準，本項爰依美國著作權法
      第504條規定之精神，規定一定上下限之法定賠償額」，
      同理，本條規定亦賦予法院得依侵害情節，在新台幣一萬
      元以上一百萬元以下酌定賠償額，若法院未逾此範圍而酌
      定，難謂法院有違背法令之情事，且此情形亦無違反公平
      正義原則，是再審原告此部分之主張為無理由。
（二）再審原告主張原確定判決未命再審被告盡舉證之責及原確
      定判決有理由矛盾或理由不備等情事，惟揆諸上開判例判
      決意旨，該等事由均非民事訴訟法第496條第1項第1款適
      用法規顯有錯誤之情形，是再審原告執此認原確定判決有
      適用法規錯誤云云，自有未合。
五、綜上所述，再審原告主張原確定判決有民事訴訟法第496條
    第1項第1款之再審理由，並不可取，其據以提起本件再審之
    訴，顯無理由，應予駁回。
據上論結，本件再審之訴為顯無理由，爰不經言詞辯論，依民事
訴訟法第502條第2項、第78條，判決如主文。
中　　華　　民　　國　　96　　年　　3 　　月　　2 　　日
                  民事第二庭    審判長法　官  童有德
                                      法　官  謝說容
                                      法　官  蔡秉宸
以上正本係照原本作成。
如對本判決上訴，須於收受判決送達後二十日內向本院提出上訴
書狀，其未表明上訴理由者，應於提出上訴後二十日內向本院提
出上訴理由書 (須按他造人數附具繕本)。
上訴時應提出委任律師為訴訟代理人之委任狀。具有民事訴訟法
第四百六十六條之一第一項但書或第二項之情形為訴訟代理人者
，另應附具律師及格證書及釋明委任人與受任人有該條項所定關
係之釋明文書影本。
                                      書記官　洪麗華
中　　華　　民　　國　　96　　年　　3 　　月　　3 　　日
　　　　　　　　　　　　　　　　　　　　　　          Ｃ
